臺灣高等法院高雄分院刑事判決　　　　96年度上訴字第2233號
上　訴　人　臺灣高雄地方法院檢察署檢察官
被　　　告　甲○○
上列上訴人因被告違反毒品危害防制條例案件，不服臺灣高雄地
方法院96年度訴緝字第171 號中華民國96年9 月29日第一審判決
（起訴案號：臺灣高雄地方法院檢察署95年度毒偵字第8590號）
，提起上訴，本院判決如下：
    主  文
原判決撤銷。
甲○○施用第一級毒品，累犯，處有期徒刑壹年。扣案海洛因壹
包（檢驗後重量零點零壹玖公克）沒收銷燬之。
    事  實
一、甲○○前因施用毒品案件，經原審法院裁定送勒戒處所觀察
    、勒戒後，認有繼續施用毒品之傾向，復裁定令入戒治處所
    施以強制戒治1 年，嗣於民國90年4 月13日停止戒治釋放出
    所，所餘戒治期間付保護管束，而於90年8 月23日期滿未經
    撤銷視為執行完畢，並由臺灣高雄地方法院檢察署檢察官於
    90年11月12日以90年度戒毒偵字第1224號為不起訴處分確定
    。又於92年間，因施用毒品案件，經原審法院裁定令入戒治
    處所施以強制戒治，因法律修正而於93年1 月9 日釋放出所
    （並執行完畢），復經原審法院判處有期徒刑10月，於94年
    2 月11日縮刑期滿。詎仍不知悔改，雖知海洛因係毒品危害
    防制條例第2 條第2 項第1 款明定之第一級毒品，不得施用
    或持有，仍基於施用第一級毒品海洛因之犯意，於95年10月
    8 日為警採尿回溯24小時之某時（不含警方拘束時間1.在高
    雄市○○區○○路235 號自宅，以針筒注射方式，施用第一
    級毒品海洛因。嗣於同日16時許，因行跡可疑，經警於高雄
    市苓雅區○○○路與武慶三路口查獲，並扣得其欲供己施用
    之第一級毒品海洛因（檢驗後重量0.019 公克）。
二、案經高雄市政府警察局苓雅分局移送臺灣高雄地方法院檢察
    署檢察官偵查起訴。
    理  由
一、上開事實，已據被告甲○○於警詢、原審及本院審理時供認
    不諱，並有海洛因1 包扣案可證。被告尿液及扣案海洛因送
    請高雄市立凱旋醫院檢驗結果，均呈嗎啡、海洛因陽性反應
    ，此有該院濫用藥物尿液檢驗報告及成品檢驗鑑定書各1 紙
    附卷可稽。被告自白核與事實相符，被告犯行足以認定。
二、被告此次施用毒品之時間距前次觀察、勒戒執行完畢釋放後
    雖已逾5 年，但其間曾因其他施用毒品案件遭致判刑。按毒
    品危害防制條例於92年7 月9 日修正公布，自93年1 月9 日
    施行，其中第20條、第23條將施用毒品之刑事處遇程序，區
    分為「初犯」及「5 年內再犯」、「5 年後再犯」。依其立
    法理由之說明：「初犯」，經觀察、勒戒或強制戒治後，應
    為不起訴處分或不付審理之裁定，經觀察、勒戒或強制戒治
    執行完畢釋放後，「5 年內再犯者」，因其再犯率甚高，原
    實施之觀察、勒戒或強制戒治既已無法收其實效，爰依法追
    訴或裁定交付審理。至於經觀察、勒戒或強制戒治執行完畢
    釋放後，「5 年後再犯」者，前所實施之觀察、勒戒或強制
    戒治已足以遮斷其施用毒品之毒癮，為期自新及協助其斷絕
    毒癮，仍適用「初犯」規定，先經觀察、勒戒或強制戒治之
    程序，從而依修正後之規定，僅限於「初犯」及「5 年後再
    犯」2 種情形，始應先經觀察、勒戒或強制戒治程序。倘被
    告於5 年內已再犯，經依法追訴、處罰，經其第3 次（或第
    3 次以上）再度施用毒品之時間，在初犯觀察、勒戒或強制
    戒治執行完畢釋放5 年以後，已不合於「5 年後再犯」之規
    定，且因已於「5 年內再犯」，顯見其再犯率甚高，原實施
    觀察、勒戒或強制戒治，已無法收其實效，即應依該條例第
    10條處罰，此有最高法院95年5 月9 日第7 次刑事庭會議決
    定意旨可資參照。從而本件仍不合於「5 年後再犯」之規定
    ，應依該條例第10條追訴、處罰。
三、核被告所為，係犯毒品危害防制條例第10條第1 項施用第一
    級毒品罪。被告持有第一級毒品海洛因，意在供己施用，則
    其持有之低度行為應為施用之高度行為所吸收，不另論罪。
    被告前因施用毒品案件，經法院判處有期徒刑10月，於94年
    2 月11日縮刑執行完畢，有臺灣高等法院被告前案紀錄表附
    卷可佐，其於有期徒刑執行完畢5 年內，再犯本件有期徒刑
    之罪為累犯，應依刑法第47條之規定加重其刑。原審論罪科
    刑，固非無見。但查「本條例實行前，經通緝而未於中華民
    國96年12月31日以前自動歸案接受審判者，不得依本條例減
    刑」，中華民國96年罪犯減刑條例第5 條定有明文。經查被
    告於96年4 月12日通緝，同年9 月14日緝獲，有高雄市政府
    警察局左營分局通緝案件移送書在卷可考（見原審訴緝卷第
    6 頁），是被告既非於96年12月31日以前自動歸案接受審判
    ，自不得依本條例減刑。從而，原審適用本條例第2 條第1
    項第3 款、第9 條之規定，減其刑期2 分之1 ，並諭知易科
    罰金之折算標準，顯有未當。檢察官上訴，執此指摘原判決
    不當，為有理由，應予撤銷改判。審酌被告有施用毒品前科
    ，坦承認罪，犯後態度良好等一切犯罪情狀，量處如主文所
    示之刑。扣案海洛因1 包（檢驗後重量0.019 公克）為被告
    施用之毒品，併予宣告沒收銷燬之。
據上論斷，應依刑事訴訟法第369 條第1 項前段、第364 條、第
299 條第1 項前段，毒品危害防制條例第10條第1 項、第18條第
1 項前段，刑法第11條、第47條第1 項，判決如主文。
本案經檢察官蔡國禎到庭執行職務。
中　　華　　民　　國　　96　　年　　12　　月　　13　　日
                  刑事第二庭    審判長法  官  林正雄
                                      法  官  陳啟造
                                      法  官  黃壽燕
以上正本證明與原本無異。
如不服本判決應於收受本判決後10日內向本院提出上訴書狀，其
未敘述上訴理由者，並得於提起上訴後10日內向本院補提理由書
狀（均須按他造當事人之人數附繕本）「切勿逕送上級法院」。
中　　華　　民　　國　　96　　年　　12　　月　　14　　日
　　　　　　　　　　　　　　　　　　　書記官  高惠珠
附錄本件判決論罪科刑法條：
毒品危害防制條例第10條第1項
施用第一級毒品者，處 6 月以上 5 年以下有期徒刑。
                                                      q
